【裁判字號】    89,訴,3782
【裁判日期】    891205
【裁判案由】    清償借款
【裁判全文】
臺灣臺北地方法院民事判決  八十九度訴字第三七八二號
    原      告  乙○○○
    被      告  丙○○
右當事人間請求清償借款事件，本院判決如左：
    主      文
被告應給付原告新台幣貳佰柒拾壹萬肆仟伍佰肆拾伍元及如附表二所示利息起算日起
至清償日止，按年息百分之五計算之利息。
原告其餘之訴駁回。
訴訟費用由被告負擔二十分十九，餘由原告負擔。
本判決第一項於原告以新台幣玖拾萬零伍仟元供擔保後，得假執行。
原告其餘假執行之聲請駁回。
    事      實
甲、原告方面：
一、聲明：被告應給付原告新台幣（下同）二百七十一萬四千五百四十五元及如附表
    一所示利息起算日起至清償日止，按年息百分之六計算之利息。原告並願供擔保
    請准宣告假執行。
二、陳述：
（一）被告於民國八十六年因資金週轉之故，向原告借用新台幣（下同）二百七十一
      萬四千五百四十五元，並交付以德昇工程股份有限公司（下稱德昇公司）為發
      票人之支票七紙（詳如附表一所示）予原告，雙方約明以支票發票日作為借款
      返還日，分期返還借款，此有附表一所示之支票七紙為證。詎原告屆期提示，
      竟不獲付款，屢經催告返還，亦均置之不理。爰依民法第四百七十八條之規定
      ，提起本件訴訟。
（二）對被告抗辯所為之陳述：如果是公司之債務，會載明原告所開立之公司即朝榮
      、朝毅公司為受款人，但此部分原告並未請求。若受款人為原告名義或未載受
      款人則是被告以個人名義向原告借款。
三、證據：提出支票、退票理由單、發票、切結單為證，並聲請訊問證人王淑招。
乙、被告方面：
一、聲明：駁回原告之訴及假執行之聲請。
二、陳述：
（一）對於原告請求之金額並無意見，但被告係以德昇公司名義開票，故係以德昇公
      司之名義向原告借款，且原告請求之金額亦有部分是貨款，並非全部是借款。
（二）切結書所載之借款是因為沒有客票，所以才簽立切結書，平時都是以公司客票
      向原告貼現，或是與原告所開立之公司因交易需要，為給付該公司貨款，方以
      德昇公司名義開立支票。嗣因八十八年五、六月間公司發生狀況，所以才有退
      票之情形，原告要求將票換回，故才開立受款人為原告之支票交付原告，至原
      告所持有受款人為朝毅機械有限公司之支票係因原告未將被換掉的支票返還被
      告。況被告係因公司需要，所以才向原告借錢，而借來之款項亦均用在德昇公
      司。
      理      由
一、原告主張：被告於八十六年間因資金週轉之故，即向原告借用二百七十一萬四千
    五百四十五元，並交付以德昇公司為發票人之支票七紙予原告，雙方約明以支票
    發票日作為借款返還日，分期返還借款。詎原告屆期提示，竟不獲付款，屢經催
    告返還，亦均置之不理，爰依民法第四百七十八條之規定，提起本件訴訟等語。
    被告則以：伊係以德昇公司之名義向原告借款，並非以個人名義，且原告請求之
    金額亦有部分是貨款，並非全部是借款。至切結書所載之借款是因為沒有客票，
    所以才簽立切結書。伊平時都是以公司客票向原告貼現，且平常與原告所開立之
    公司若有交易需要，會以德昇公司名義開立支票以支付貨款。嗣因八十八年五、
    六月間德昇公司發生狀況，所以才有退票之情形，原告要求將票換回，故才開立
    受款人為原告之支票交付原告，至原告所持有受款人為朝毅機械有限公司之支票
    係因原告未將被換掉的支票返還被告等語置辯。
二、本件原告主張之右開事實，業據其提出支票、退票理由單、發票、切結單為證，
    被告對原告請求之金額並不爭執，但否認為被告借款，並以前開情詞置辯。經查
    ，從證人即原告開立之公司之會計王淑招證稱：被告常至原告開立之公司處所與
    原告討論借款之事情，伊雖未參與討論，但伊之座位與接待客人之處很近，故會
    聽到兩造談論之內容，但從未聽過被告有特別聲明係以德昇公司之名義借款等語
    觀之，被告雖向原告借款，並交付德昇公司為發票人之支票，但並未表明係以德
    昇公司之名義借款，且被告亦非德昇公司之法定代理人，其既未特別聲明係以德
    昇公司之名義借款，自無從推論原告與被告間有達成借貸關係係成立於原告與德
    昇公司間之合致。次查，被告所簽立之切結書載明：「立切結書人丙○○茲以德
    昇工程股份有限公司開立之支票兩紙：
    一、支票號碼：：發票金額：新台幣陸拾萬元整。兌現日87年7月15日。
    二、支票號碼：：發票金額：新台幣陸拾萬元整。兌現日87年6月30日。
    向林月嬌女士貼現，言明若屆期無法兌現時，願將以甲○○名義所訂之智慧財經
    大樓Ａ樓肆樓壹戶含車位（編號21）（建照號碼：：）面積80.73坪計壹戶以原
    價新台幣壹仟貳佰捌拾萬元無息讓渡與林月嬌女士：：。」參諸本件被告亦是持
    德昇公司之支票向原告借款，與上開貼現之情形相同，是被告顯有持德昇公司之
    支票向原告貼現之習慣。又既稱貼現，則借貸關係即非存在於支票發票人與貸與
    人之間，支票之交付僅係作為債務之擔保，支票退票後，債務人仍有清償借款之
    義務，揆諸上開說明，益證被告係以其個人名義向原告借款，並持德昇公司為發
    票人之支票作為擔保，至被告所借來之款項係作何用途即與本件無涉。被告另稱
    ：原告請求之金額並非全部是借款，尚有部分是貨款等語，惟倘是德昇公司與朝
    毅（或朝榮）公司間之貨款，為何開立受款人為原告之支票，且被告亦未提出與
    支票金額相符之交易資料以供本院參酌，被告所為前開抗辯顯不足採。
三、按給付有確定期限者，債務人自期限屆滿時起，負遲延責任；遲延之債務，以支
    付金錢為標的者，債權人得請求依法定利率計算之遲延利息；應付利息之債務，
    其利率未經約定，亦無法律可據者，週年利率為百分之五，民法二百二十九條第
    一項、第二百三十三條第一項前段、第二百零三條分別定有明文。綜上所述，原
    告主張被告以其個人名義向其借款二百七十一萬四千五百四十五元等情，堪予採
    信，被告抗辯其並非以個人名義，而係以德昇公司之名義向原告借款，要無可取
    。又被告並非票據債務人，而原告係依消費借貸之法律關係請求被告給付借款，
    且兩造係約定以支票發票日作為借款返還日，是附表一編號二、五、七號所示借
    款之遲延利息自應從支票發票日之翌日起算。從而，原告請求被告給付借款二百
    七十一萬四千五百四十五元及如附表二所示利息起算日起至清償日止，按年息百
    分之五計算之利息為有理由，應予准許。逾此部分之請求，洵屬無據，應予駁回
    。
四、假執行之宣告：
    原告陳明願供擔保，聲請宣告假執行，經核其勝訴部份，合於法律規定，爰酌定
    相當之擔保金額宣告之；其餘假執行之聲請，因該部分訴之駁回而失所依據，應
    予駁回。
五、結論：
    本件原告之訴為一部有理由，一部無理由，依民事訴訟法第七十九條但書、第三
    百九十條第二項，判決如主文。
中      華      民      國    八十九    年     十二     月      五      日
                                            民事第五庭法      官  林秀圓
右為正本係照原本作成
如對本判決上訴，須於判決送達後廿日內向本院提出上訴狀
中      華      民      國    八十九    年     十二     月       五     日
                                                      法院書記官  林蓮女


司法院資訊處製作；財團法人民間司法改革基金會備份。
